【裁判字號】    98,重訴,306
【裁判日期】    990129
【裁判案由】    債務人異議之訴
【裁判全文】
臺灣高雄地方法院民事判決             98年度重訴字第306號
原      告  乙○○
被      告  國泰世華商業銀行股份有限公司
法定代理人  甲○○
訴訟代理人  丙○○
上當事人間債務人異議之訴事件，本院於民國99年1 月18日言詞
辯論終結，判決如下：
    主  文
原告之訴駁回。
訴訟費用由原告負擔。
    事實及理由
一、原告主張：被告國泰世華商業銀行股份有限公司前於92年3
    月間，以原告擔任訴外人即原告父親許仁修之連帶保證人為
    由，對原告提起清償借款之訴訟，而由臺灣屏東地方法院以
    92年度重訴字第36號受理在案，原告雖未曾於借據上簽名，
    惟被告於審理中承諾以抵押物拍賣所得之金額作為清償範圍
    ，其餘未清償部分僅會列為呆帳，不會再向原告請求，且原
    告恐許仁修會有刑責，故同意與被告達成訴訟上和解，被告
    事後亦持該和解筆錄為執行名義，向臺灣屏東地方法院聲請
    強制執行而受償部分款項，並取得臺灣屏東地方法院96年度
    執字第9332號債權憑證（下稱系爭債權憑證）。詎被告於98
    年5 月20日就未受償部分，又以系爭債權憑證為執行名義，
    聲請對原告之財產為執行，而由本院98年度司執字第4648 5
    號強制執行事件（下稱系爭執行事件）受理在案，惟被告此
    舉顯已違反當初之約定，且原告當初所為之和解係受脅迫所
    為，爰依強制執行法第14條第1 項之規定，提起本訴，並聲
    明請求：本院98年度司執字第46485 號之強制執行程序應予
    撤銷。
二、被告則以：系爭債權憑證乃係依據臺灣屏東地方法院92年度
    重訴字第36號和解筆錄所換發，且和解筆錄內並無任何清償
    條件或範圍之約定；該和解筆錄與確定判決有同一之效力，
    兩造間之權利義務關係業已確定，而原告於和解筆錄成立後
    ，並無任何消滅或妨礙債權人請求之事由發生，是原告提起
    本件債務人異議之訴，顯無理由等語，資為抗辯。並聲明：
    原告之訴駁回。
三、兩造不爭執事項：
  (一)被告前於92年3 月間，以原告擔任許仁修之連帶保證人為由
    ，對原告提起清償借款之訴訟，而由臺灣屏東地方法院以92
    年度重訴字第36號受理在案，嗣兩造於該案達成訴訟上和解
    ，並於和解筆錄上簽名。
  (二)被告持上開和解筆錄為執行名義，向臺灣屏東地方法院聲請
    強制執行而受償部分款項，並取得系爭債權憑證，再於98年
    5 月20日就未受償部分，又以系爭債權憑證為執行名義，聲
    請對原告之財產為執行，而由本院以系爭執行事件受理在案
    。
四、本件爭點在於：原告主張之事由，是否符合強制執行法第14
    條第1 項之要件？本院判斷如下：
  (一)按執行名義成立後，如有消滅或妨礙債權人請求之事由發生
    ，債務人得於強制執行程序終結前，向執行法院對債權人提
    起異議之訴。如以裁判為執行名義時，其為異議原因之事實
    發生在前訴訟言詞辯論終結後者，亦得主張之。執行名義無
    確定判決同一之效力者，於執行名義成立前，如有債權不成
    立或消滅或妨礙債權人請求之事由發生，債務人亦得於強制
    執行程序終結前提起異議之訴。強制執行法第14條第1 、2
    項定有明文。又和解成立者，與確定判決有同一之效力，和
    解有無效或得撤銷之原因者，當事人得請求繼續審判，民事
    訴訟法第380 條第1 、2 項亦有明文。故債權人以訴訟上之
    和解筆錄為執行名義，聲請執行債務人之財產，該和解筆錄
    與確定判決有同一之效力，如債務人於強制執行程序終結前
    ，向執行法院對債權人提起異議之訴，須有消滅或妨礙債權
    人請求之事由發生，始得提起本訴。如於執行名義成立前已
    存在之異議事由，不問債務人是否知悉、有無主張，均因既
    判力而被阻卻，不得於債務人異議之訴，再事爭執。
  (二)本件被告前於92年3 月間，以原告擔任許仁修之連帶保證人
    為由，對原告提起清償借款之訴訟，而由臺灣屏東地方法院
    以92年度重訴字第36號受理在案，經兩造於該案達成訴訟上
    和解，並於和解筆錄上簽名。嗣被告持上開和解筆錄為執行
    名義，向臺灣屏東地方法院聲請強制執行而受償部分款項，
    並取得系爭債權憑證，再於98年5 月20日就未受償部分，又
    以系爭債權憑證為執行名義，聲請對原告之財產為執行，而
    由本院以系爭執行事件受理在案等情，為兩造所不爭執，並
    經本院調閱臺灣屏東地方法院以92年度重訴字第36號及本院
    98年度司執字第46485 號強制執行卷核閱無誤，堪認屬實。
    則原告於系爭執行事件終結前，提起本件異議之訴，自僅得
    以該作為執行名義之和解筆錄成立後，有消滅或妨礙債權人
    請求之事由發生，例如清償、提存、抵銷、免除、混合、債
    權之讓與、債務之承擔、解除條件之成就、和解契約之成立
    等，始得提起本訴。
  (三)原告主張被告前以原告擔任許仁修之連帶保證人為由，對原
    告提起清償借款之訴訟，實際上原告並未曾於借據上簽名，
    惟被告於審理中承諾以抵押物拍賣所得之金額作為清償範圍
    ，其餘未清償部分僅會列為呆帳，不會再向原告請求，且原
    告恐許仁修會有刑責，故係受有脅迫而同意與被告達成訴訟
    上和解一節，固有本院調閱臺灣屏東地方法院92年度重訴字
    第36號於92年4 月14日之開庭錄音，並製作兩造均不爭執其
    內容之錄音譯文附卷可參（見本院卷第46 -48頁）。惟姑且
    不論依上開譯文內容，原告於該案承審法官勸諭和解時，有
    無擔心其父親許仁修涉及偽造文書犯嫌、或認為承審法官與
    被告係同意和解後被告會將該債權列為呆帳且不會再向其請
    求償還，而有受脅迫或錯誤之情形，縱令有之，亦均為兩造
    於該案達成和解製作和解筆錄前所發生之事由，而屬原告得
    否於法定期間內依民事訴訟法第380 條第2 項規定請求繼續
    審判之原因，依上開說明，自非得於債務人異議之訴再為主
    張。
五、綜上所述，原告以上開和解筆錄係受脅迫，且被告同意列為
    呆帳，才會簽和解筆錄等事由，依強制執行法第14條第1 項
    規定，請求本院98年度司執字第46485 號之強制執行程序應
    予撤銷，為無理由，應予駁回。
六、據上論結，本件原告之訴為無理由，依民事訴訟法第78條，
    判決如主文。
中    華    民    國    99    年    1     月    29    日
                  民事第三庭  法  官  李嘉益
以上正本證明與原本無異。
如對本判決上訴，須於判決送達後20日內向本院提出上訴狀，同
時表明上訴理由（原判決所違背之法令及其具體內容或依訴訟資
料可認為原判決有違背法令之具體事實）；如已於本判決宣示後
送達前提起上訴者，應於判決送達後10日內補具上訴理由（均須
按他造當事人之人數附繕本）。
中    華    民    國    99    年    1     月    29    日
                              書記官  陳瓊芳

司法院資訊處製作；財團法人民間司法改革基金會備份。
